臺灣高雄地方法院刑事判決　　　　　　　　　　　　九十一年度易字第一九三號
　　公　訴　人　臺灣高雄地方法院檢察署檢察官
　　被　　　告　甲○○
右列被告因侵占案件，經檢察官提起公訴（九十年度調偵字第六四四號），本院判決
如左：
    主  文
甲○○連續意圖為自己不法之所有，而侵占自己持有他人之物，處有期徒刑參月，如
易科罰金，以參佰元折算壹日。
    事  實
一、甲○○於民國（下同）八十八年五月一日，向丙○○租用車號ＹＳ─五三六號計
    程車一輛使用，雙方言明每月租金新台幣（下同）二萬元，如按月交付，至八十
    九年三月三十一日止，（丙○○）願將車子贈予乙方（甲○○），丙○○並交付
    上開車輛予甲○○，詎甲○○取得上開車輛後，竟意圖為自己不法之所有，自八
    十八年十二月起即拒繳租金，經丙○○多次催討均未返還，而將上開承租之車輛
    侵占入己。甲○○復承前之侵占犯意於八十九年二月一日，在高雄市○○○路一
    七三號「高誠交通有限公司」，向高誠交通有限公司（起訴書誤載為乙○○）租
    用計程車無線電車台機一台，雙方並約定每月服務費一千八百元，惟甲○○竟意
    圖為自己不法之所有，於同年四月起即拒繳服務費，而將該無線電車台機據為己
    有，隨即行方不明。嗣甲○○將上開車號ＹＳ─五三六號車輛及車內之車台機棄
    置於高雄市武廟市場內，而於八十九年十月中旬始為丙○○發現取回。
二、案經丙○○及高誠交通有限公司訴由臺灣高雄地方法院檢察署檢察官偵查起訴。
    理  由
一、訊據被告甲○○固坦承有於右揭時、地租用汽車、車台機並積欠租車款及服務費
    項，且嗣後未將租得之汽車及車台機返還出租人之事實，惟矢口否認有侵占之故
    意，辯稱：伊有打電話給丙○○說車子在武廟市場，叫他自己去牽回云云。惟查
    ，被告右揭犯行，業據告訴人丙○○及高誠交通有限公司告訴代理人乙○○於偵
    查中時指訴綦詳，復有被告與告訴人二人簽訂之租車合約書、車台機借用契約書
    各一紙在卷可稽。而被告僅支付一期之車台機服務費後，便未再繼續付款；另外
    車輛部分，係於八十九年十月十五日經人通知告訴人丙○○，該車放置在武廟市
    場的垃圾市中才去取回等情，亦經告訴人等供陳甚詳。而該車輛確實遭被告棄置
    於武廟市場內，車窗上已貼上報廢車輛廣告，一面車牌亦不見之情，亦有照片二
    紙可憑。是被告未支付租車費用、服務費，亦未將承租之物歸還告訴人，而將前
    開汽車及車台機供作己用並對於告訴人之催討視若無睹，期間近一年餘，最後將
    該車棄置於路旁等情，足認其業以該車所有人之地位自居，而對該車為管理及處
    分甚明，是其主觀上具不法所有意圖而有意將該車侵占入己，客觀上確為侵占行
    為甚明，其前開所辯要屬卸責之詞，諉無足採。本件事證已臻明確，被告犯行堪
    予認定，應予依法論科。
二、核被告所為，係犯刑法第三百三十五條第一項之侵占罪。其二次侵占犯行，時間
    緊接，犯罪構成要件相同，顯係基於概括犯意反覆為之，應依連續犯之規定論以
    一罪，並依法加重其刑。爰審酌被告已繳交七期費用予丙○○，餘四期未繳，繳
    交部分租金予高誠交通有限公司，所欠租金不多，且已與高誠交通有限公司達成
    和解，有和解書乙份在卷可稽，惟於偵審中均經通緝始到案，並其犯後之態度及
    其他一切情狀，量處如主文所示之刑，並諭知易科罰金之折算標準，以示懲儆。
三、被告於行為後，刑法第四十一條業於九十年一月十日修正公布施行，並於同年月
    十二日生效，依修正前之刑法第四十一條規定：「犯最重本刑為三年以下有期徒
    刑以下之刑之罪，而受六個月以下有期徒刑或拘役之宣告，因身體、教育、職業
    或家庭之關係，執行顯有困難者，得以一元以上三元以下折算罰金」，惟修正後
    之刑法第四十一條第一項規定「犯最重本刑為五年以下有期徒刑以下之刑之罪，
    而受六個月以下有期徒刑或拘役之宣告，因身體、教育、職業或家庭之關係或其
    他正當理由，執行顯有困難者，得以一元以上三元以下，易科罰金。但確因不執
    行所宣告之刑，難收矯正或難以維持法秩序者，不在此限」。比較上開新舊法，
    修正後之刑法第四十一條第一項就得宣告易科罰金之範圍較修正前之舊法之廣，
    是依刑法第二條第一項前段規定，自應適用裁判時之法律即修正後之刑法第四十
    一條第一項規定宣告易科罰金之折算標準。
據上論斷，應依刑事訴訟法第二百九十九條第一項前段、刑法第五十六條、第三百三
十五條第一項、第二條第一項前段、修正後第四十一條第一項、罰金罰鍰提高標準條
例第一條前段、第二條，判決如主文。
本案經檢察官郭昭吟到庭執行職務。
中      華  民      國    九十一    年      七      月    二十六    日
                                  臺灣高雄地方法院刑事第六庭
                                      法  官  張世賢
右正本證明與原本無異。
如不服本判決，應於判決送達後十日內，向本院提出上訴狀。
                                      書記官  陳孟瑩
中      華      民      國    九十一    年      七      月    二十六    日
附錄所犯法條：
中華民國刑法第三百三十五條
 (普通侵占罪)
意圖為自己或第三人不法之所有，而侵占自己持有他人之物者，處五年以
下有期徒刑、拘役或科或併科一千元以下罰金。
前項之未遂犯罰之。
